臺北高等行政法院判決　　　　　　　　　　　　　　　九十三年度簡字第五九○號
　　原　　　告　甲○○
　　被　　　告　財政部臺灣省北區國稅局
　　代　表　人　許虞哲（局長）
　　訴訟代理人　乙○○
右當事人間因綜合所得稅事件，原告不服財政部中華民國九十二年四月十四日台財訴
字第０九一００六七九九七號訴願決定，提起行政訴訟。本院判決如左：
　　主　　　文
原告之訴駁回。
訴訟費用由原告負擔。
　　事　　　實
一、事實概要：原告係甲○○建築師事務所之負責人，八十二年度綜合所得稅結算申
    報，自行列報執行業務所得新台幣（下同）九八四、六九六元，經被告所屬新竹
    市分局查帳核定為三、一四四、０四八元，併課其當年度綜合所得稅，核定綜合
    所得總額為三、七００、九五四元、綜合所得淨額為三、０五八、九五四元，補
    徵稅額五九０、六六五元。原告不服，申經復查結果，准予追減執行業務所得一
    、九００、八一一元，變更核定綜合所得總額為一、八００、一四三元、綜合所
    得淨額為一、一五八、一四三元。原告仍不服，提起訴願，遭決定駁回，遂向本
    院提起行政訴訟。
二、兩造聲明：
　(一)原告聲明：
　　1.訴願決定、復查決定暨原處分均撤銷。
　　2.訴訟費用由被告負擔。
　(二)被告聲明：
　　1.駁回原告之訴。
　　2.訴訟費用由原告負擔。
三、兩造主張：
　(一)原告起訴意旨略謂：
　　1.按稅捐稽徵法第三十五條明定應依規定格式，敘明理由，連同證明文件申請復
　　　查，而行政法院（現改制為最高行政法院）五十年度判字第四五號判例認「．
　　　．．雖未於聲明書內表明復查字樣，要應認其真意為依法申請復查。縱令申請
　　　書格式有所不合，證件理由亦未敘明，被告官署僅可飭其補正。．．．」，本
　　　件被告以申請復查不實作出實質部分之查核結果，顯違上開判例之意旨。蓋原
　　　告不僅無申請復查，亦無檢具補正規定格式，更無敘明理由之證明文件，何從
　　　有復查之適法？
　　2.次按原告要求提供查核理由－即各項帳目審核之法理之明細，作為論斷是否及
　　　申復之依據，然被告所屬新竹市分局僅以執行業務所得為三、一四四、０四八
      元函復，未說明查核理由，原告僅以陳情函（非申復函）申請更正，是原告對
      當年度所得稅之核定，係申請更正，並無申請復查，然被告逕為復查決定，使
      原告不及準備部分可扣抵之必要費用憑證，被告在程序上顯有瑕疵，是被告所
      為處分顯有違誤。
  (二)被告答辯意旨略謂：
  　1.按「執行業務者於規定期限內辦理結算申報並能提供證明所得額之帳簿、文據
  　　調查者，其執行業務所得，應依帳載核實認定。其未依規定提供調查者，應依
      所得稅法第八十三條及同法施行細則第十三條規定訂定之收費及費用標準核定
      其所得額。．．．」，為執行業務所得查核辦法第八條所明定。
    2.本件原告申報當年度執行業務收入為五、二七七、八０六元，業務費用總額為
      四、二九三、一一０元，執行業務所得為九八四、六九六元，被告所屬新竹市
      分局以原告部分收入未依「稽徵機關核定執行業務收入標準」以工程造價百分
      之四．五收取設計費，遂調增此部分收入一、九００、八一一元，另加計其漏
      報收入二０二、二００元，核定其當年度執行業務收入為七、三八０、八一七
      元，費用總額為四、二三六、七六九元，執行業務所得為三、一四四、０四八
      元。
    3.經查系爭之執行業務收入一、九００、八一一元，被告於九十一年六月二十九
      日以北區國稅法字第０九一００一六七０六號函查其中原告帳載以工程造價百
      分之二列報收入之客戶古慶銀，是否以工程造價百分之二支付甲○○建築師事
      務所設計費，經古慶銀回覆確以工程造價百分之二支付，有其簽名蓋章之說明
      書附卷可稽，是原告帳載收取工程造價百分之二列報收入應屬可採，即原核定
      按工程造價百分之四．五調增此部分收入一、九００、八一一元應准予追減，
      變更執行業務所得為一、二四三、二三七元，核定綜合所得總額為一、八００
      、一四三元，淨額為一、一五八、一四三元，並無不合，請予維持。
    4.次查原告主張被告所屬新竹市分局「不僅在核定通知書上塗塗抹抹甚難瞭解，
      又明記退稅額二三、九七六元，但又有填發繳款書，．．．並請依據核定通知
      書退稅二三、九七六元。」一節，查原告申報八十二年度綜合所得稅時，自行
      申報綜合所得總額為一、五四一、六０二元，俟被告核定其取自甲○○建築師
      事務所執行業務所得為三、一四四、０四八元，扣除其自行申報之執行業務所
      得九八四、六九六元，核定其當年度綜合所得總額為三、七００、九五四元，
      淨額為三、０五八、九五四元，本次補徵稅款五九０、六六五元，並無原告所
      稱有寄發核定通知書核定退稅二三、九七六元一事，原告顯係誤解。
    5.又原告主張本件係屬更正，請撤銷所稱「復查」之程序，且已超越五年之法定
      時效，無再補徵之法理依據一節。按「納稅義務人如發現繳納通知文書有記載
      、計算錯誤或重複時，於規定繳納期間內，得要求稅捐稽徵機關，查對更正。
      」、「納稅義務人，對核定稅捐之處分如有不服，應依規定格式，敘明理由，
      連同證明文件，依左列規定，申請復查：一、依核定稅額通知書所載有應納稅
      額或應補稅額者，應於繳款書送達後，於繳納期限屆滿翌日起算三十日內，申
      請復查。」，分別為稅捐稽徵法第十七條及第三十五條前段所規定。次按「．
      ．．雖未聲明書內表明復查字樣，但既主張應予免稅，不論用語如何，要應認
      其真意為依法申請復查。縱令申請書格式有所不合，證件理由亦未敘明，被告
      官署僅可飭其補正。乃被告官署所為簽復通知，竟依據所得稅法第七十八條（
      現行稅捐稽徵法第二十八條）第二項而為更正核定，並未依同法第七十九條（
      現行稅捐稽徵法第三十五條）第三項之法定程序，為之復查決定，自難謂於法
      無違。」，復經行政法院五十年度判字第四五號著有判例。是更正主要係因繳
      納通知文書有記載或計算錯誤而生，而復查則係對課稅之內容發生爭議而起，
      此為「更正」與「復查」實體上主要差異，合先敘明。經查原告八十二年度綜
      合所得稅事件，被告所屬新竹市分局查帳核定甲○○建築師事務所當年度所得
      為三、一四四、０四八元，乃併課原告當年度綜合所得稅，補徵稅款五九０、
      六六五元，繳納期限為八十六年十二月六日至八十六年十二月十五日，並於八
      十六年十一月十九日送達原告。原告於八十六年十一月二十八日以更正徵稅錯
      誤為由函被告所屬新竹市分局，被告所屬新竹市分局於八十六年十二月四日以
      北區國稅法竹市徵第八六一二０二一三號函復原告略以「．．．核定執行業務
      所得為三、一四四、０四八元，．．．若對核課內容不服，請依稅捐稽徵法第
      三十五條規定辦理。」，原告於八十六年十二月十七日陳情函略以收入應依與
      業主訂定之契約書為準，且稅法也規定在未依法辦理結算申報，或未依法設帳
      並保存憑證，或未能提供證明所得額之帳簿文具者，方得依部頒標準核定收入
      云云，被告遂依上開判例，將本件依復查程序辦理，並無不合，原告主張請撤
      銷「復查」之程序，且已超越五年之法定時效一節，顯係誤解，併予陳明。
　　理　　　由
一、本件起訴時被告代表人原為林吉昌，嗣於本件訴訟程序進行中變更為許虞哲，茲
    由其聲明承受訴訟，核無不合，應予准許，合先敘明。
二、按「個人之綜合所得總額，以其全年左列各類所得合併計算之︰．．．第二類︰
    執行業務所得︰凡執行業務者之業務或演技收入，減除業務所房租或折舊、業務
    上使用器材設備之折舊及修理費，．．．為所得額。．．．」、「稽徵機關進行
    調查或復查時，納稅義務人應提示有關各種證明所得額之帳簿、文據；其未提示
    者，稽徵機關得依查得之資料或同業利潤標準，核定其所得額。」，分別為所得
    稅法第十四條第一項第二類、第八十三條第一項所明定；次按「執行業務者執行
    業務所得之調查、審核，依本法之規定辦理．．．」、「執行業務者於規定期限
    內辦理結算申報並能提供證明所得額之帳簿、文據調查者，其執行業務所得，應
    依帳載核實認定。其未依規定提供調查者，應依所得稅法第八十三條及同法施行
    細則第十三條規定訂定之收費及費用標準核定其所得額。」，復為執行業務所得
    查核辦法第二條第一項及第八條所規定。
三、本件原告起訴主張其未申請復查，系爭「復查」程序為違法一節，經查原告於八
    十六年十二月十七日陳情被告所屬新竹市分局，第以該陳情函係針對該局八十六
    年十二月四日北區國稅法竹市徵第八六一二０二一三號函為之，以該函所載「‧
    ‧‧核定執行業務所得為三、一四四、０四八元，‧‧‧若對核課內容不服，請
    依稅捐稽徵法第三十五條規定辦理。」字樣觀之，原告既係對核定內容有所爭執
    ，被告以復查程序予以處理，於法尚無不符，原告所稱殊有誤解。至原告主張其
    僅係申請更正一節，經查申請更正稅賦係對核定內容有記載錯誤或計算錯誤而為
    ，而復查程序則係對課稅之內容發生爭議時所為之程序規定，原告既係爭執核稅
    之認定方式，並非對繳納通知文書有記載錯誤或計算錯誤有所爭執，究其性質自
    非申請更正，則被告予以依復查程序處理，於法要無違誤，先予陳明。
四、按當事人主張事實，須負舉證責任，倘其所提出之證據，不足為主張事實之證明
    ，自不能認其主張之事實為真實。行政法院（現已改制為最高行政法院）三十九
    年度判字第二號著有判例。本件原告八十二年度綜合所得稅結算申報，列報當年
    度執行業務收入為五、二七七、八０六元，業務費用總額為四、二九三、一一０
    元，執行業務所得為九八四、六九六元，被告所屬新竹市分局以原告部分收入未
    依「稽徵機關核定執行業務收入標準」以工程造價百分之四．五收取設計費，遂
    調增此部分收入一、九００、八一一元，另加計其漏報收入二０二、二００元，
    核定其當年度執行業務收入為七、三八０、八一七元，費用總額為四、二三六、
    七六九元，執行業務所得為三、一四四、０四八元等情，有原告八十二年度綜合
    所得稅結算申報書及核定通知書等影本附於原處分卷可稽。經查系爭執行業務收
    入一、九００、八一一元部分，被告於九十一年六月二十九日以北區國稅法字第
    ０九一００一六七０六號函原告帳載以工程造價百分之二列報收入之客戶古慶銀
    ，即函查其是否有以工程造價百分之二支付甲○○建築師事務所設計費等情，經
    古慶銀回覆確以工程造價百分之二支付，有古慶銀簽名蓋章之說明書在卷為憑，
    是原告帳載收取工程造價百分之二列報收入部分自屬可採，即原核定按工程造價
    百分之四．五調增此部分收入一、九００、八一一元應准予追減，被告遂予變更
    執行業務所得為一、二四三、二三七元，復查決定乃變更核定綜合所得總額為一
    、八００、一四三元，淨額為一、一五八、一四三元。原告對上開追減部分固不
    復爭執，然其究係針對何事項及該事項究係如何違法等節未見提出任何說明及具
    體指摘，其空言主張復查決定違法卻乏提出事證以實其說，徵之首開判例意旨，
    自難謂其已盡舉證責任，殊難信其所言為實在。從而本件被告所為復查決定，揆
    諸首揭法條規定，並無違誤，訴願決定予以維持，亦無不合，原告之訴難認有理
    由，應予駁回。另本件依卷內資料，事證已臻明確，爰不經言詞辯論為之，併此
    述明。
據上論結，本件原告之訴為無理由，爰依行政訴訟法第二百三十六條、第一百九十五
條第一項後段、第九十八條第三項前段，判決如主文。
中　　華　　民　　國　　九十三　　　年　　　九　　　　月　　　三十　　　日
                       臺 北 高 等 行 政 法 院  第 三 庭
                                                法    官  林育如
右為正本係照原本作成。
本件以訴訟事件所涉及之法律見解具有原則性者為限，始得於本判決送達後二十日內
向本院提出上訴狀並表明上訴理由，如已於本判決宣示後送達前提起上訴者，應於判
決送達後二十日內補具上訴理由（均按他造人數附繕本），且經最高行政法院許可後
方得上訴。
中　　華　　民　　國　　九十三　　　年　　　十　　　　月　　　  四　　　日
            　　　　　　　　　　　　　　　　　　書 記 官　林惠堉
